【裁判字號】    94,訴,663
【裁判日期】    950126
【裁判案由】    居留事件
【裁判全文】
臺北高等行政法院判決
                                     94年度訴字第00663號
                              .
原      告  甲○○
被      告  內政部
代  表  人  乙○○部長）住同.
訴訟代理人  丙○○
上列當事人間因來臺依親居留事件，原告不服內政部中華民國94
年1月7日台內訴字第0930008871號訴願決定及行政院94年5月30
日院臺訴字第0940084469號訴願決定，提起行政訴訟。本院判決
如下：
    主  文
原告之訴駁回。
訴訟費用由原告負擔。
    事  實
一、事實概要：原告為大陸地區人民，與台灣地區人民尹建華於
    民國（下同）90年11月14日在大陸地區湖南省長沙市結婚，
    嗣91年11月28日原告申請來臺依親居留時，經被告所屬警政
    署入出境管理局於93年5月18日以警境居芝字第09320101160
    號不予許可處分略以：「．．．據台灣台北地方法院92 年4
    月7日刑事簡易判決，台端因共同連續意圖營利，供給賭博
    場所，處有期徒刑參月，如易科罰金以參佰元折算一日。本
    局依『大陸地區人民在台灣地區依親居留長期居留或定居許
    可辦法』第15條第1項第3款及第2項規定，為不予許可處分
    ；並自出境之翌日起3年內不得再申請居留。．．．」原告
    不服，提起訴願，被告所屬警政署入出境管理局因未以「內
    政部」名義作成，而於93年11月30日以境孝芝字第09320221
    720號函依職權撤銷93年5月18日以警境居芝字第0932010116
    0號處分，並於93年11月30日以台內警境居芝字第093010874
    6號作成內容相同之不予許可處分書，被告於94 年1月7日台
    內訴字第0930008871號訴願決定以原行政處分已不存在為由
    作成「訴願不受理」決定，原告猶表不服，於93年12月27日
    再次提起訴願，經被告於94年1月18日以台內警字094012611
    7號函層轉行政院，原告並於94年3月3日向本院提起行政訴
    訟，行政院於94年5月30日以院臺訴字第0940084469號訴願
    決定駁回。
二、兩造聲明：
  (一)原告聲明：原告未於最後辯論期日到場，茲就其提出之書狀
              整理其聲明及陳述如下：
    1.原處分及訴願決定均撤銷。
    2.訴訟費用由被告負擔。
  (二)被告聲明：
    1.駁回原告之訴。
    2.訴訟費用由原告負擔。
三、兩造之爭點：
  (一)原告主張：
    1.按大陸地區人民申請在台灣地區依親居留，「有事實足認
      為有犯罪行為，或曾有犯罪紀錄者，得不予許可。已許可
      者，得撤銷或廢止其許可。」大陸地區人民在台灣地區依
      親居留長期居留或定居許可辦法第15條第1項第3款及第2
      項定有明文。惟查本件原告乃係一介安分守己之弱女，婚
      後申請來台未幾。不惟人地生疏，舉目無親，且經濟困窘
      、生活維艱，既無若何財力提供賭博場所供人賭博，亦無
      任何能力聚眾賭博營利謀生。而案發當日僅係至該處訪友
      ，臨時受綽號「小白」者之託代為提供茶水，招待在該處
      賭博之客人。嗣經警察查獲，而綽號「小白」者畏罪不敢
      出面，致原告被警察誤為知情並與「小白」者共同意圖營
      利，提供賭博場所而移送法辦。於台灣台北地方法院以簡
      易判決處刑後，又因不諳台灣法律，而未於法定期間內提
      起上訴，致錯失依法請求救濟平反之機會而告確定。實際
      上，原告既不知情，亦無提供賭博場所，更何況縱令如原
      判決所認定之事實認為原告有在該處負責看場，倒茶水及
      代為收取抽頭金等行為，然而非共同正犯，茲台灣台北地
      方法院疏未詳查，對原告遽以共同正犯論罪科刑，認事用
      法顯有違誤。而被告復未予謹慎審酌，即執此不當之簡易
      判決，遂對原告申請依親居留之事件，予以不予許可之處
      分，亦屬有違情理，顯未妥當。
    2.素仰政府以「人權治國」，對於人民權利之保護向極重視
      。查原告係於90年11月間與台灣地區人民尹建華在大陸結
      婚，至91年8月26日始申請來台依親居留，迄今已滿3年餘
      。被告如依據台灣台北地方法院之不當簡易判決而對原告
      申請依親居留事件不予許可，顯有違憲法保障人民居住自
      由之原則。再者，原告與尹建華結婚3年餘，如自出境之
      翌日起3年內不得再申請居留，則夫妻兩地睽違不能團聚
      ，尤易肇致彼此情感疏離，家庭婚姻面臨毀滅，更有違政
      府仁政愛民之宗旨。
    3.原告之配偶尹建華曾於90年5月腰椎間盤突出症住院手術
      後至今未痊癒，有國泰綜合醫院診斷證明書可稽；尹建華
      父親尹治先84歲高齡且患糖尿病、心臟病，行動不便經常
      性赴醫院就診，急需原告在旁服侍，有台北市聯合醫院就
      診證明書可稽。又原告是大陸地區人民，不諳台灣法律而
      喪失上訴申辯機會遭判刑3月確定，易科罰金新台幣82,80
      0元整，政府應依情理法、一案不可兩罰之原則處理。請
      撤銷原處分，並允許原告「依親居留」。
  (二)被告主張：
    1.按大陸地區人民申請在臺灣地區定居或居留，有事實足認
      為有犯罪行為或曾有犯罪紀錄者，得不予許可，並自出境
      之翌日起3年至5年內，不得再申請，為「大陸地區人民在
      臺灣地區依親居留長期居留或定居許可辦法」第15條第1
      項第3款及第2項所明定。
    2.依司法院大法官釋字第503號解釋之意旨，肯認處罰之性
      質與種類不同，必須採用不同方法而為併合處罰，以達行
      政目的所必要者，無違禁止一事二罰之原則。本案刑事罰
      與行政罰之性質與種類不同，並無違禁止一事二罰之原則
      。
    3.原告處境堪憐，惟既經法院判決確定（意圖營利供給賭博
      場所罪），其依親居留申請案，被告據之為不予許可，並
      請其自出境之翌日起算3年內，不得再申請依親居留之處
      分，並無違誤不當之處。
    4.綜上所述，本件原告之訴為無理由，請判決如被告之聲明
      。
    理  由
一、本件原告經合法通知，無正當理由未於言詞辯論期日到場，
    核無民事訴訟法第386條各款所列情形，爰依行政訴訟法第
    218條準用民事訴訟法第385條第1項前段，由被告聲請而為
    一造辯論判決。又，原告提起本件撤銷訴訟之際，訴願機關
    行政院雖尚未作成決定，惟於本件訴訟繫屬期間，行政院已
    於94年5月30日以院臺訴字第0940084469號訴願決定駁回原
    告訴願之申請，是本件原告起訴時並無訴願決定之程序瑕疵
    ，應認業已補正，均先行敘明。
二、按大陸地區人民申請在臺灣地區定居或居留，有事實足認為
    有犯罪行為或曾有犯罪紀錄者，得不予許可，並自出境之翌
    日起3年至5年內，不得再申請，為「大陸地區人民在臺灣地
    區依親居留長期居留或定居許可辦法」第15條第1項第3款及
    第2項所明定。
三、查原告為大陸地區人民，與台灣地區人民尹建華於90年11
    月14日在大陸地區湖南省長沙市結婚，嗣91年11月28日原告
    申請來臺依親居留時，因在台居留期間涉及賭博行為，被台
    灣台北地方法院92年4月7日92年度簡字第722號刑事簡易判
    決判處：「甲○○共同連續意圖營利，供給賭博場所，處有
    期徒刑參月，如易科罰金以參佰元折算一日。」確定，被告
    所屬警政署入出境管理局因之於93年5月18日以警境居芝字
    第09320101160號不予許可處分，原告不服，提起訴願。因
    被告所屬警政署入出境管理局因未以「內政部」名義作成，
    而於93年11月30日以境孝芝字第09320221720號函，依職權
    撤銷上開93年5月18日以警境居芝字第09320101160號之不許
    可處分，並於93年11月30日以台內警境居芝字第0930108746
    號，另作成內容相同之不予許可之處分書，原告猶表不服，
    於93年12月27日再次提起訴願，經被告於94年1月18日以台
    內警字0940126117 號函層轉行政院，原告並於94年3月3日
    向本院提起行政訴訟，行政院於94年5月30日以院臺訴字第
    0940084469號訴願決定駁回在案之事實，有該刑事簡易判決
    、被告所屬警政署入出境管理局因之於93年5月18日以警境
    居芝字第09320101160號函、被告93年11月30日以境孝芝字
    第0932022 1720號函、被告93年11月30日以台內警境居芝字
    第0930108746號函、被告94年1月18日以台內警字094012611
    7號函及被告訴願書等影本各一份，附原處分卷足稽，堪認
    為真實。
四、本件原告訴稱前開賭博一案，自己婚後申請來台，因人地生
    疏，舉目無親，經濟困頓，並無何財力提供賭博場所，亦無
    聚眾賭博能力，實非共同正犯，因不諳法律，不知上訴錯失
    救濟平反機會而告確定，原處分未予詳查即執此不當刑事簡
    易判決駁回其申請，顯有未當等云。惟查，原告之前開賭博
    犯行除有其認罪之自白證據外，復有賭客袁劍秋等3人之供
    陳，及扣案之賭資、抽頭金及帳冊等物證為憑，已據前開刑
    事簡易判決載明在事實及理由欄第3項，已有充足之人證、
    物證及犯罪者之自白等客觀證據證明，事證甚為明確，原告
    於該賭博案判決後，復不上訴爭執，足見其在該案之犯罪自
    白與事實相符足以採憑，其事後因申請入台居留，始因前科
    問題遭不予許可入境，竟空言指稱前開刑事簡易判決有關其
    犯罪事實之認定有違實情等云，顯難採信。是原告前因賭博
    行為經法院判刑確定之事實，洵堪認定。
五、綜上被告依首揭規定，以原告處境雖堪憐，惟既經法院判決
    確定（意圖營利供給賭博場所罪），其依親居留申請案，即
    不予許可，並請其自出境之翌日起算3年內，不得再申請依
    親居留之處分，於法自屬有據。訴願決定予以維持，亦無不
    合，原告仍執前詞訴請撤銷，為無理由，應予駁回。至原告
    不服內政部94年1月7日台內訴字第0930008871號訴願決定部
    分，因該訴願決定係以原告所不服之原處分已撤銷為由，從
    程序上予以不受理，並未為實體上之審理，原告對之併為不
    服亦無理由，應予駁回。
據上論結，本件原告之訴為無理由，依行政訴訟法第218條、第
98條第3項前段，民事訴訟法第385條第1項前段，判決如主文。
中    華    民    國    95    年     1    月   26     日
                         第六庭審判長法  官  林  樹  埔
                                     法  官  許  瑞  助
                                     法  官  陳  鴻  斌
上為正本係照原本作成。
如不服本判決，應於送達後20日內，向本院提出上訴狀並表明上
訴理由，如於本判決宣示後送達前提起上訴者，應於判決送達後
20日內補提上訴理由書（須按他造人數附繕本）。
中    華    民    國    95    年     1    月   26     日
                                     書記官  蔡  逸  萱


司法院資訊處製作；財團法人民間司法改革基金會備份。
